高雄高等行政法院判決　　　　　　　　　　　　　　　九十年度訴字第二一一七號
　　原　　　告　連展工業股份有限公司
　　代　表　人　甲○○
　　被　　　告　嘉義縣稅捐稽徵處
　　代　表　人　林海宗　處長
　　訴訟代理人　乙○○
　　　　　　　　丙○○
右當事人間因營業稅事件，原告不服財政部中華民國九十年十月二十三日台財訴字第
○九○○○○七四一四號訴願決定，提起行政訴訟，本院判決如左：
　　主  文
原告之訴駁回。
訴訟費用由原告負擔。
　　事  實
一、事實概要：
    緣原告於民國（下同）八十六年七月及十一月間各銷售汽車一輛（車號分別為：
    Ｊ七─三八一九號及ＵＲ─二四三六號），未依規定開立統一發票報繳營業稅，
    又上開車輛於購進及銷貨時均未依規定記帳，案經被告查獲，審理違章成立，核
    定銷售額合計新台幣（下同）一、六九五、二三七元，除補徵營業稅八四、七六
    一元外，並按所漏稅額處五倍之罰鍰四二三、八○○元（計至百元止）。另未依
    規定記載帳簿部分依稅捐稽徵法第四十五條規定處罰鍰五、○○○元，合計處罰
    鍰四二八、八○○元。原告不服，申請復查結果，變更核定補徵營業稅為七四、
    二八五元，罰鍰為三七六、四○○元，原告仍表不服，提起訴願，經訴願決定：
    「原處分關於違反稅捐稽徵法罰鍰部分撤銷，其餘訴願駁回。」原告仍不服，遂
    提起本件行政訴訟。
二、兩造聲明：
（一）原告聲明求為判決：訴願決定及原處分均撤銷。
（二）被告聲明求為判決：駁回原告之訴。
三、兩造之爭點：
甲、原告主張之理由：
一、原告主張因近年景氣不佳，故向振發汽車商行（以下簡稱振發車行）籌借資金，
    但振發車行藉此強迫原告購買該車行之系爭車輛兩部，原告因情勢所逼故允諾之
    ，惟景氣日漸低迷，資金無法調度，因而無法支付車款予振發車行，該車行即自
    行取回系爭車輛，原告無法異議，且原告對振發車行已將汽車轉賣一事毫不知情
    ，故而未開立統一發票，非如處分書所言有意漏開統一發票，請撤銷原處分，予
    以原告補開統一發票，自清之機會。
二、查車號Ｊ七─三八一九號自用小客車因無力償還分期貸款，振發車行職員許明環
    已售予訴外人陳丁麗玉；另車號ＵＲ─二四三六號小客車係交嘉義市鴻利當鋪典
    當，後因流當經當鋪變賣。原告當初購車是為了借錢，且未付車款，當然無法取
    得，也忘了要索取車籍資料，亦未委託振發車行將Ｊ七─三八一九號車輛出售，
    若車行未送來統一發票，如何記帳？且原告購車時並未委託銷售及不知車輛已轉
    售，應免予補稅。
乙、被告主張之理由：
一、車號Ｊ七─三八一九號自用小客車，係原告八十五年九月間，以分期付款方式購
    入，嗣因無力償還貸款，委託振發車行職員許明環以一、五○○、○○○元售予
    陳丁麗玉，另ＵＲ─二四三六號小客車則係原告持向嘉義市鴻利當鋪典當，後因
    流當經當鋪變賣予許明環，再由許明環轉售予訴外人錢許文玲。原告購買及銷售
    車輛未依規定記帳及開立發票，違反營業稅法（已於九十年七月九日修正名稱為
    加值型及非加值型營業稅法，以下仍簡稱營業稅法）第三十二條、第三十五條及
    稅捐稽徵機關管理營利事業會計帳簿憑證辦法第十七條規定，違章事證明確。
二、查車號ＵＲ－二四三六號小客車之所以由原告名下移轉登記與訴外人錢許文玲，
    肇因原告典當經流當所致。依當舖業管理規則第二十條規定：「當舖業之滿當期
    限，由省、直轄市主管機關依當地習慣並參照經濟狀況訂定公告之。前項期限不
    得少於三個月，滿期後五日仍得取贖或付清利息更新質當，逾期不取贖不付利息
    者，當舖業得將原物變賣。」，當舖業取得物權行為之條件於質當人逾期不取贖
    或不付利息時成就，而可自行處分該標的物，亦即於其時當舖業依法取得該標的
    物之所有權；是系爭車輛於原告未繳利息或未予清償辦理回贖時，所有權即移轉
    予當舖，即已構成營業稅法第三條所稱：將貨物之所有權移轉與他人，以取得代
    價者，為銷售貨物之營業行為，應於其時開立發票報繳營業稅。至於鴻利當舖嗣
    後出售流當品，並經許明環購買再轉售予錢許文玲，係另一個營業行為，此由財
    政部七十五年十月七日台財稅第七五五二九一○號函釋：「典當業出售流當品之
    售價不超過應收本息者免稅。」即可窺知，三者係分屬三個營業行為，不容混淆
    ，原告以不知轉售為由主張免罰，顯屬無據。
三、次查原告既不否認系爭車輛係由其購買並向監理機關辦理車籍異動登記而取得所
    有權，於使用一段期間後始異動移轉予他人，故事後主張購車時未索取車籍資料
    ，顯違一般經驗法則（蓋行車執照猶如汽車之身分證應隨車攜帶）。何況系爭車
    輛係自原告名下異動登記移轉予他人，故不論其原始取得汽車之動機為何？均無
    法改變其將汽車所有權移轉與他人之事實，核均屬營業稅法第三條第一項規定應
    課徵營業稅之範疇，原告以購車時未索取車籍資料，亦未委託銷售及不知車輛已
    轉售等情，主張免予補稅及處罰，顯不足採。
　　理  由
一、程序部分：
    按「撤銷訴訟及其他有關維護公益之訴訟，當事人兩造於言詞辯論期日無正當理
    由均不到場者，行政法院得依職權調查事實，不經言詞辯論，逕為判決。」行政
    訴訟法第一百九十四條定有明文。查本件屬撤銷訴訟，兩造未於言詞辯論期日到
    場，核無行政訴訟法第二百一十八條準用民事訴訟法第三百八十六條各款所列情
    形，爰依上開法律規定，不經言詞辯論，逕為判決，合先敘明。
二、補徵營業稅部分：
（一）按「將貨物之所有權移轉與他人，以取得代價者，為銷售貨物。」、「營業人
      銷售貨物或勞務應依本法營業人開立銷售憑證時限表規定之時限，開立統一發
      票交付買受人。」、「營業人除本法另有規定外，不論有無銷售額應以每二月
      為一期，於次期開始十五日內填具規定格式之申報書，檢附退抵稅款及其他有
      關文件，向主管稽徵機關申報銷售額、應納或溢付營業稅額。其有應納營業稅
      者，應先向公庫繳納後，檢同繳納收據一併申報。」及「營業人有左列情形之
      一者，主管稽徵機關得依照查得之資料，核定其銷售額及應納稅額並補徵之﹕
      ．．．四、短報、漏報銷售額者。」分別為營業稅法第三條第一項、第三十二
      條第一項前段、第三十五條第一項及第四十三條第一項第四款所明定。
（二）本件原告因於八十六年七月及十一月間各銷售汽車一輛，車號分別為Ｊ七─三
      八一九號及ＵＲ─二四三六號，合計銷售額一、五六○、○○○元，未依營業
      稅法第三十二條第一項前段及第三十五條第一項規定開立統一發票及報繳營業
      稅，案經被告核定除應補徵營業稅七四、二八五元外，並依營業稅法第五十一
      條第三款規定按所漏稅額裁處五倍罰鍰計三七六、四○○元等情，業經兩造分
      別陳明在卷，復有被告復查決定書附卷足稽。而原告提起本件訴訟無非以系爭
      車輛係為借取資金，被訴外人振發車行強迫購買，後因無法支付車款，系爭車
      輛經振發車行取回，嗣後轉賣於第三人，原告完全不知情，亦未委託轉賣，因
      此未開立統一發票，非有意漏開，並無被告所主張之違章情事等語，資為爭執
      。
（三）惟查：車號Ｊ七─三八一九號小客車，係原告於八十五年九月十三日以分期付
      款方式購入，嗣後因無力償還分期貸款，始委託振發車行職員許明環於八十六
      年七月十七日以一百五十萬元售予訴外人陳丁麗玉，並提供車籍資料以完成過
      戶異動手續；另車號ＵＲ─二四三六號小客車，係原告於八十五年二月二十七
      日購入，並於八十六年八月二十日由原告以該車向嘉義市鴻利當舖典當，當款
      三十八萬元，嗣於同年十一月二十日滿期未取贖或付清利息更新質當，由該當
      舖將上開車輛變賣與許明環，再經許明環轉售與訴外人錢許文玲等情，此有許
      明環出具之說明書、鴻利當舖當票、汽車新領牌照登記書、汽車異動歷史查詢
      、汽（機）車過戶登記書等影本附卷可稽。且原告亦自承「本公司於八十六年
      七月十七日及八十六年十一月二十六日將車號Ｊ七─三八一九及車號ＵＲ─二
      四三六號過戶給他人，因這二部車購入時均未入帳，故於轉讓時也無開立銷售
      發票．．．。」此有原告於八十九年六月二十三出具之說明書附於原處分卷可
      參，足見原告對系爭車輛買賣情形均屬知情。次查：原告既不否認購買系爭車
      輛，並向監理機關辦理汽車新領牌照登記，其於使用一段時間後始移轉登記予
      他人，事後再主張購車時未索取車籍資料，不但有違一般經驗法則，且又未能
      舉證以實其說。況系爭車輛係自原告名下異動登記移轉予他人，若未經原告同
      意並提供車籍資料，買受人如何能辦理汽車異動登記，是原告以購車時未索取
      車籍資料，亦未委託銷售及不知車輛已轉售等情，主張免予補稅，顯不足採。
（四）次按「當舖業之滿當期限，由省、直轄市主管機關依當地習慣並參照經濟狀況
      訂定公告之。前項期限不得少於三個月，滿期後五日仍得取贖或付清利息更新
      質當，逾限不取贖或不付利息者，當舖業得將原物變賣。」為當舖業管理規則
      第二十條所明定。是當舖業取得物權行為之條件於質當人逾期不取贖或不付利
      息時成就，而可自由處分該標的物，亦即標的物之所有權於斯時移轉與當舖業
      ，依上開規定，原告於八十六年十一月二十日滿期未取贖或付清利息更新質當
      時，即應就ＵＲ─二四三六號小客車當款三十八萬元，依營業人開立銷售憑證
      時限表之規定，開立統一發票給鴻利當舖並報繳營業稅。綜上所述，上述二輛
      小客車既為原告所有，嗣後不論係因付不出車款而出售（車號：Ｊ七─三八一
      九號），或因流當經變賣（車號：ＵＲ─二四三六號），均核屬應課徵營業稅
      之範疇。本件原告銷售車輛未依規定開立發票及報繳營業稅，違反營業稅法第
      三十二條第一項前段及第三十五條第一項之規定，被告分別核定車號Ｊ七─三
      八一九號及ＵＲ─二四三六號小客車，銷售額分別為一百一十八萬元（原依中
      古車行情價核定售價為一百一十八萬元，嗣後復查結果實際售價為一百五十萬
      元，依禁止不利益變更原則仍以一百一十八萬元為其銷售金額）及三十八萬元
      ，合計一百五十六萬元，應補徵營業稅七四、二八五元，依法並無不合。
三、違反營業稅法罰鍰部分：
（一）按「納稅義務人，有左列情形之一者，除追繳稅款外，按所漏稅額處一倍至十
      倍罰鍰，並得停止其營業：．．．三、短報或漏報銷售額者。」為營業稅法第
      五十一條第三款所明定。
（二）本件原告於八十六年七月及十一月間各銷售汽車一輛，車號分別為：Ｊ七─三
      八一九號及ＵＲ─二四三六號，合計銷售額一、五六○、○○○元，漏報同額
      銷售額，核有逃漏營業稅額，案經被告查獲，違章事證明確，已如前述，乃按
      所漏稅額七四、二八五元，依上揭規定處五倍之罰鍰計三七六、四○○元，係
      在被告裁量權範圍內，並無裁量逾越與濫用之違法，原告以不知轉售為由主張
      免罰，委無足取。
四、綜上所述，原告之主張既不可採，其於八十六年七月及十一月間銷售系爭車輛，
    未依規定開立統一發票及報繳營業稅，被告對原告除核定應補徵營業稅七四、二
    八五元外，並按所漏稅額處五倍之罰鍰三七六、四○○元，依法並無違誤，訴願
    決定予以維持，亦無不合，原告起訴意旨，求予撤銷，為無理由，應予駁回。
五、按「人民因中央或地方機關之違法行政處分，認為損害其權利或法律上之利益，
    經依訴願法提起訴願而不服其決定，．．．得向高等行政法院提起撤銷訴訟。」
    行政訴訟法第四條第一項定有明文。本件原告起訴之聲明雖記載「訴願決定及原
    處分均撤銷」，然查訴願決定書主文第一、二項分別記載「原處分關於違反稅捐
    稽徵法罰鍰部分撤銷。」、「其餘訴願駁回。」，此有財政部九十年十月二十三
    日台財訴字第○九○○○○七四一四號訴願決定書在卷可稽。則關於違反稅捐稽
    徵法罰鍰部分既經訴願決定予以撤銷，原處分就此部分已失其效力，自無損害原
    告權利或法律上之利益可言，原告對此部分不服，提起行政訴訟，即屬欠缺權利
    保護要件，應予駁回。
六、據上論結，本件原告之訴為無理由，依行政訴訟法第一百九十四條、第一百九十
    五條第一項後段、第九十八條第三項前段，判決如主文。
中　　　華　　　民　　　國    九十一　　年　  　四　　　月　　  十九　　日
                              高雄高等行政法院第一庭
                                          審判長法官　陳光秀
　　　　　　　　　　　　　　  　　　      法　    官　楊惠欽
　　　　　　　　　　　　　　　　　　　    法　    官　李協明
右為正本係照原本作成。
如不服本判決，應於判決送達後二十日內向本院提出上訴書狀，其未表明上訴理由者
，應於提起上訴後二十日內向本院提出上訴理由書（須按對造人數附繕本）；如於本
判決宣示或公告後送達前提起上訴者，應於判決送達後二十日內補提上訴理由書（須
附繕本）。未表明上訴理由者，逕以裁定駁回。
提起上訴應預繳送達用雙掛號郵票七份（每份三十四元）。
中　　　華　　　民　　　國    九十一　　年　  　四　　　月　　  十九　　日
                                          法院書記官  蔡玫芳
